【裁判字號】    97,台上,2134
【裁判日期】    971009
【裁判案由】    請求損害賠償
【裁判全文】
最高法院民事裁定            九十七年度台上字第二一三四號
上  訴  人  甲○○
訴訟代理人  林啟瑩律師
被 上訴 人  正大洋酒有限公司
法定代理人  乙○○
訴訟代理人  林明正律師
上列當事人間請求損害賠償事件，上訴人對於中華民國九十七年
六月十七日台灣高等法院第二審判決（九十六年度上字第六六二
號），提起上訴，本院裁定如下：
    主  文
上訴駁回。
第三審訴訟費用由上訴人負擔。
    理  由
按上訴第三審法院，非以原判決違背法令為理由，不得為之。又
提起上訴，上訴狀內應記載上訴理由，其以民事訴訟法第四百六
十九條所定事由提起第三審上訴者，應於上訴狀內表明：原判決
所違背之法令及其具體內容、暨依訴訟資料合於該違背法令之具
體事實。其依同法第四百六十九條之一規定提起上訴者，並應具
體敘述為從事法之續造、確保裁判之一致性或其他所涉及之法律
見解具有原則上重要性之理由。同法第四百六十七條、第四百七
十條第二項分別定有明文。而依同法第四百六十八條規定，判決
不適用法規或適用不當者，為違背法令；依同法第四百六十九條
規定，判決有該條所列各款情形之一者，為當然違背法令。是當
事人提起第三審上訴，如合併以同法第四百六十九條及第四百六
十九條之一之事由為上訴理由時，其上訴狀或理由書應表明該判
決所違背之法令條項，或有關判例、解釋字號，或成文法以外之
習慣或法理等及其具體內容，暨係依何訴訟資料合於該違背法令
之具體事實，並具體敘述為從事法之續造、確保裁判之一致性或
其他所涉及之法律見解具有原則上重要性之理由。如未依上述方
法表明，或其所表明者與上開法條規定不合時，即難認為已合法
表明上訴理由，其上訴自非合法。本件上訴人對於原判決提起第
三審上訴，雖以該判決違背法令為由，惟核其上訴理由狀所載內
容，徒就原審取捨證據、認定事實之職權行使所論斷：被上訴人
之受僱人趙永平於民國九十三年八月七日駕駛被上訴人所有之自
用小貨車因違規臨時停車，疏未注意後方人車動向，即開啟車門
，致騎乘機車閃避不及之上訴人人車倒地受傷，經醫治後仍有嗅
覺喪失、器質性精神病等屬勞工保險殘廢給付標準表第十二級殘
廢之傷害，減少勞動能力達百分之三○．七六。上訴人請求被上
訴人負僱用人之侵權行為損害賠償責任，固屬有據。但上訴人所
舉證據不足以證明其每月薪資所得為新台幣（下同）四萬五千元
，應依被上訴人所不爭執較最低基本工資為高之每月一萬八千五
百元計算上訴人所受勞動能力之損失為當。從而，上訴人之請求
，於醫藥費一萬八千一百九十五元、看護費一萬一千元、交通費
三千七百五十元、受傷治療一年五個月又十天期間不能工作損失
三十二萬零六百六十七元、依行為時有效之勞動基準法規定，算
至六十歲為止之減少勞動能力損失一百二十三萬九千三百九十元
、精神慰撫金六十萬元之範圍內，為有理由。經扣除上訴人已受
領之強制汽車責任保險給付六十七萬零六百九十七元，被上訴人
尚應給付上訴人一百五十二萬二千三百零五元之本息。上訴人逾
此部分之請求及其另為追加聲明之請求（因勞動基準法於九十七
年五月十四日修正，而追加請求其減少勞動能力損失應計算至滿
六十五歲為止部分）均非有理等情，指摘為不當，並就原審命為
辯論及已論斷者，泛言謂為違法，而非表明該判決所違背之法令
及其具體內容，暨依訴訟資料合於該違背法令之具體事實，更未
具體敘述為從事法之續造、確保裁判之一致性或其他所涉及之法
律見解具有原則上重要性之理由，難認其已合法表明上訴理由。
依首揭說明，應認其上訴為不合法。按勞動基準法於九十七年五
月十四日修正，雖將第五十四條第一項第一款所定勞工之強制退
休年齡由六十歲延至六十五歲，然因未有溯及效力之規定，上訴
人得請求所受減少勞動能力之損害賠償範圍，並不因法律之修正
而擴大。原判決駁回其追加之訴部分，核無違誤可言。附此指明
。
據上論結，本件上訴為不合法。依民事訴訟法第四百八十一條、
第四百四十四條第一項、第九十五條、第七十八條，裁定如主文
。
中    華    民    國  九十七  年    十    月    九    日
                      最高法院民事第三庭
                          審判長法官  蘇  茂  秋
                                法官  陳  碧  玉
                                法官  王  仁  貴
                                法官  張  宗  權
                                法官  陳  重  瑜
      本件正本證明與原本無異
                                      書  記  官
中    華    民    國  九十七  年    十    月  二十二  日
                                                    ｍ


司法院資訊處製作；財團法人民間司法改革基金會備份。
